最高法院民事判決　　　　　　　　　 111年度台上字第1440號
上　訴　人　王聖明
　　　　　　王聖哲
　　　　　　王麗美
　　　　　　王麗華
共　　　同
訴訟代理人　吳澄潔律師
上　訴　人　王芊又（王聖言之承受訴訟人）

　　　　　　王柔蘋（王聖言之承受訴訟人）


　　　　　　王躍璇（王聖言之承受訴訟人）

被 上訴 人　陳力獅

上列當事人間請求所有權移轉登記事件，上訴人對於中華民國11
1年1月26日臺灣高等法院高雄分院第二審判決（110年度上字第1
51號），提起上訴，本院判決如下：
    主  文
原判決關於駁回上訴人其餘上訴及該訴訟費用部分廢棄，發回臺
灣高等法院高雄分院。
    理  由
本件原審判命上訴人將渠等公同共有如原判決附表所示不動產（
下稱系爭不動產）所有權移轉登記予被上訴人，其訴訟標的對於
共同訴訟之各人必須合一確定，故上訴人王聖明、王麗美、王麗
華、王聖哲提起第三審上訴，依民事訴訟法第56條第1項第1款規
定，其效力及於未提起上訴之同造當事人王芊又、王柔蘋、王躍
璇（下稱王芊又等3 人），爰將之併列為上訴人，合先敘明。
次查被上訴人主張：訴外人王聖男於民國102年3月22日與訴外人
陳玟瑜（原名陳慧雯）簽訂贈與契約書（下稱系爭贈與契約），
將其所有系爭不動產贈與陳玟瑜，尚未辦理所有權移轉登記。王
聖男於107年00月00 日死亡，上訴人王聖明、王麗美、王麗華、
王聖哲，及上訴人王芊又等3 人之被繼承人王聖言（下稱王聖明
等5 人）為王聖男之繼承人，已辦畢繼承登記為系爭不動產之公
同共有人，渠等應依系爭贈與契約移轉系爭不動產所有權予陳玟
瑜。陳玟瑜於108年7月28日將系爭贈與契約之債權讓與伊，伊已
通知王聖明等5 人等情，依贈與、繼承及債權讓與之法律關係，
求為命上訴人將系爭不動產所有權移轉登記予伊之判決（被上訴
人請求上訴人交付系爭不動產部分，業受敗訴判決確定，不予贅
敘）。
上訴人則以：系爭不動產係伊家族祖厝，僅借名登記予王聖男，
王聖男無權將之贈與陳玟瑜。系爭贈與契約第3 條約定王聖男贈
與系爭不動產予陳玟瑜，陳玟瑜須扶養王聖男，屬附負擔之贈與
，王聖男已死亡，陳玟瑜無從受領給付後履行扶養之負擔，伊得
依民法第408條第1項、第412條第1項規定，撤銷系爭贈與契約。
系爭贈與契約具高度信任關係，依民法第294條第1項但書第1 款
規定，其債權不得讓與，被上訴人不得受讓並請求伊履行等語，
資為抗辯。
原審維持第一審就上開部分所為上訴人敗訴之判決，駁回上訴人
其餘上訴，係以：王聖男與陳玟瑜於102年3月22日簽訂系爭贈與
契約，將其所有系爭不動產贈與陳玟瑜；王聖男於107 年00月00
日死亡，王聖明等5人為王聖男之繼承人，於108年4月9日辦畢繼
承登記為系爭不動產之公同共有人，為兩造所不爭執。次查系爭
不動產於王聖男死亡時列為其遺產，上訴人復未舉證證明有何借
名登記情事，自應認系爭不動產屬王聖男所有。系爭贈與契約第
3 條約定：「甲方（王聖男）贈與土地及建物全部所有權經辦理
登記為受贈人陳慧雯（陳玟瑜）名下取得合法所有權後，乙方（
陳玟瑜）同意扶養甲方為贈與人王聖男之義務，甲方接受乙方承
諾，雙方無異議」，附有陳玟瑜扶養王聖男之負擔。而王聖男死
亡後，陳玟瑜已無法履行該負擔。惟民法第408條第1 項、第412
條第1 項所定贈與人得撤銷贈與之權利，係專屬於贈與人之權利
，不得為繼承之標的，上訴人抗辯渠等得撤銷系爭贈與契約，於
法無據。該契約固屬附負擔之贈與，但與高度信任關係無涉，其
債權自得讓與。陳玟瑜於108年7月28日將系爭贈與契約之債權讓
與被上訴人，已通知上訴人。故被上訴人依繼承、贈與及債權讓
與之法律關係，請求上訴人移轉登記系爭不動產所有權予伊，為
有理由，應予准許等詞，為其判斷之基礎。
按因繼承、強制執行、徵收、法院之判決或其他非因法律行為，
於登記前已取得不動產物權者，應經登記，始得處分其物權，民
法第759 條定有明文。又公同共有物之處分及其他之權利行使，
除其公同關係所由規定之法律或契約另有規定外，應得公同共有
人全體之同意，非任何一人所得私擅處分。王聖明等5人於108年
4月9日辦畢繼承登記為系爭不動產之公同共有人，有土地及建物
登記謄本在卷可稽（見第一審卷㈠第95頁以下）。嗣王聖言於第
一審言詞辯論終結前，在110年0月00日死亡，有卷附戶籍資料可
證（見原審卷第69頁）。乃原審未查明王聖言之繼承人王芊又等
3人已否辦理繼承登記，逕維持第一審所為命王聖明等5人將系爭
不動產移轉登記予被上訴人之判決，自有可議。上訴論旨，指摘
原判決於其不利部分違背法令，求予廢棄，非無理由。
據上論結，本件上訴為有理由。依民事訴訟法第477條第1項、第
478條第2項，判決如主文。
中    華    民    國   111    年    6    月    23     日
                      最高法院民事第一庭
                          審判長法官  鄭  純  惠  
                                法官  王  本  源  
                                法官  高  榮  宏  
                                法官  林  玉  珮  
                                法官  李  瑜  娟  
本件正本證明與原本無異
                                      書  記  官
中    華    民    國   111    年    6     月    28    日